臺灣基隆地方法院刑事判決　　　　　　　100年度訴字第841號
公　訴　人　臺灣基隆地方法院檢察署檢察官
被　　　告　周登旺
上列被告因違反毒品危害防制條例案件，經檢察官提起公訴（
100年度毒偵字第2130號），本院判決如下：
    主  文
周登旺施用第一級毒品，累犯，處有期徒刑拾月。
    事  實
一、周登旺前因施用毒品案件，經觀察、勒戒後，認有繼續施用
    毒品之傾向，經臺灣臺北地方法院裁定令入戒治處所施以強
    制戒治，於89年1 月12日執行完畢釋放出所。復因施用毒品
    案件，經觀察、勒戒後，認有繼續施用毒品之傾向，再經本
    院裁定令入戒治處所施以強制戒治，於93年1月9日因法律修
    正而免除戒治出所，並經本院於92年12月31日，以92年度訴
    字第561號判處有期徒刑1年確定，嗣又因施用毒品案件，經
    本院於93年10月26日，以93年度訴字第520號判處有期徒刑1
    年4月確定，上揭2案件接續執行，於95年9月3日執行完畢。
    再因竊盜案件，經本院於96年10月25日，以96年度基簡字第
    1072號判處有期徒刑5月確定，於97年6月7日執行完畢。
二、詎周登旺不知戒除毒癮，復基於施用第一級毒品海洛因之犯
    意，於100年8月1 日19時50分為警採尿往前回溯24小時內之
    某時許（應扣除同日19時至19時50分之為警戒護期間），在
    不詳處所，以不詳方式，施用第一級毒品海洛因海洛因1 次
    。嗣因行跡可疑，為警於100年8月1 日19時許，在基隆市○
    ○區○○路300 號前攔查，經其同意採驗尿液，結果呈施用
    第一級毒品海洛因代謝後之嗎啡陽性反應，始查悉上情。
三、案經基隆市警察局第三分局報告臺灣基隆地方法院檢察署檢
    察官偵查終結提起公訴。
    理  由
壹、證據能力部分：
    按被告以外之人於審判外之言詞或書面陳述，除法律有規定
    者外，不得作為證據，刑事訴訟法第159條第1項固定有明文
    。惟被告以外之人，於審判外之陳述，雖不符刑事訴訟法第
    159條之1至第159條之4規定，而經當事人於審判程序同意作
    為證據，法院審酌該言詞陳述或書面陳述作成時之情況，認
    為適當者，亦得為證據；當事人、代理人或辯護人於法院調
    查證據時，知有第159條第1項不得為證據之情形，而未於言
    詞辯論終結前聲明異議者，視為有前項之同意，同法第 159
    條之5 亦有明定。查本判決下列所引用之各該被告以外之人
    於審判外之書面陳述，雖屬傳聞證據，惟被告於本院準備程
    序時就該等證據之證據能力表示無意見，迄本院審判期日言
    詞辯論終結前知該等證據為傳聞證據，亦未聲明異議，本院
    審酌上開證據資料製作時之情況，尚無違法不當及證明力明
    顯過低之瑕疵，亦認為以之作為證據應屬適當，爰逕依刑事
    訴訟法第159條之5規定，認前揭證據資料均有證據能力。
貳、實體部分：
一、訊據被告周登旺矢口否認施用第一級毒品海洛因之犯行，辯
    稱其未施用毒品，不知尿液為何會有嗎啡陽性反應云云。惟
    查，依毒品檢驗學上之常規，尿液中含毒品成分反應所使用
    之檢驗方法，對於受檢驗者是否確有施用毒品行為之判斷，
    在檢驗學常規上恆有絕對之影響，其以酵素免疫分析或薄層
    定性分析等方式為初步篩檢者，因具有相當程度偽陽性之可
    能，如另以氣（液）相層析、質譜分析等較具公信力之儀器
    為交叉確認，因出現偽陽性反應之機率極低，核足據為對涉
    嫌人不利之認定，此為邇來我國實務所是認。查被告於 100
    年8月1日為警所採集之尿液，經警送請台灣尖端先進生技醫
    藥股份有限公司檢驗結果，呈施用第一級毒品海洛因代謝後
    之嗎啡陽性反應等情，有該公司100年8月18日基警分三刑字
    第1000362241號濫用藥物檢驗報告1 份附卷可稽，依該報告
    所示，其所進行者包括以EIA 酵素免疫分析法為初步檢驗及
    以氣相層析質譜儀為確認檢驗，故其檢驗結果出現偽陽性反
    應之機率極低，足認被告確有施用第一級毒品海洛因之犯行
    無訛。又依卷附法務部調查局90年4 月12日（90）陸（一）
    字第90133335號函所示「一般人注射海洛因後經體內吸收代
    謝約30 分鐘後，以嗎啡型態為主開始排入尿中，且以最初6
    至12小時排泄量最多。若以日計，約有80％之毒品代謝物（
    嗎啡）可在注射後24小時內陸續由尿中排出體外，剩餘量則
    可能在數日內分別排出體外。前述說明之剩餘量排出體外所
    需時間，則視施打量多少、個人代謝情況及檢驗機關使用閥
    值不同而異。施打量多者，於施打後4、5日仍有可能檢出陽
    性反應；施打量少者，可能在24小時後即難檢出；通常採尿
    檢驗前述毒品反應，應以施打後24小時內所採為宜」。本件
    被告採尿檢驗結果，嗎啡濃度高達2370 ng/ml，足見被告辯
    稱未施用毒品海洛因云云，不足採信，且依被告採得尿液毒
    品濃度及上開函釋可推知，被告應係於100年8月1 日19時50
    分為警採尿前24小時內之某時（應扣除同日19時至19時50分
    之為警戒護期間），施用第一級毒品海洛因甚明。被告有事
    實欄所載施用毒品情形，有臺灣高等法院被告前案紀錄表在
    卷可按。本案事證明確，被告犯行洵堪認定，應依法論科。
二、查海洛因係毒品危害防制條例第2條第2項第1 款所定之第一
    級毒品，被告予以施用，是核其所為，係犯毒品危害防制條
    例第10條第1 項之施用第一級毒品罪。被告持有第一級毒品
    以供其施用，其持有之低度行為應為其施用之高度行為所吸
    收，不另論罪。被告有事實欄所載之科刑執行情形，有臺灣
    高等法院被告前案紀錄表在卷可稽，其於受有期徒刑之執行
    完畢後，5 年內再故意犯有期徒刑以上之本罪，為累犯，應
    依刑法第47條第1 項規定加重其刑。審酌被告犯罪之動機、
    吸食頻率、曾有施用毒品之前科仍不知戒除，犯罪後又空言
    否認，未見悔意，然所犯之施用毒品犯行乃戕害自己身心健
    康，並未危及他人等一切情狀，量處如主文所示之刑，以示
    懲儆。
據上論斷，應依刑事訴訟法第299條第1項前段，毒品危害防制條
例第10條第1項，刑法第11條前段、第47條第1項，判決如主文。
本案經檢察官黃佳權到庭執行職務。
中    華    民    國   100    年    12    月    30    日
                  刑事第二庭審判長法  官  王福康
                                  法  官  高偉文
                                  法  官  劉桂金
以上正本證明與原本無異。
如不服本判決應於收受送達後10日內向本院提出上訴書狀，並應
敘述具體理由；其未敘述上訴理由者，應於上訴期間屆滿後20日
內向本院補提理由書（均須按他造當事人之人數附繕本）「切勿
逕送上級法院」。
中    華    民    國   100    年    12    月    30    日
                                  書記官  彭淑芳
【附錄論罪法條】
毒品危害防制條例第10條第1項：
    施用第一級毒品者，處6月以上5年以下有期徒刑。